臺灣臺南地方法院刑事判決
109年度交訴字第169號
公  訴  人  臺灣臺南地方檢察署檢察官
被      告  陳彥瑋




上列被告因過失致死案件，經檢察官提起公訴（109年度營偵字
第1089號），被告於準備程序中為有罪之陳述，本院裁定以簡式
審判程序進行審理，判決如下：
    主    文
陳彥瑋汽車駕駛人，無駕駛執照，因過失致人於死，處有期徒刑
玖月。
    犯罪事實
一、陳彥瑋於民國109年1月18日8時8分許，在未領有大貨車駕駛
    執照之情況下，駕駛255-ZB號營業大貨車（下稱甲車），由
    南往北方向，自臺南市○○區○○里○○路000號前路旁起駛時，
    本應注意汽車起駛前應注意前後左右有無行人，並應讓行進
    中之行人優先通行，而依當時天候晴、日間自然光線、柏油
    路面、乾燥、無缺陷、無障礙物、視距良好，並無不能注意
    之情事，竟疏未注意及此，貿然起駛；適陳王芙蓉步行於甲
    車前方，甲車因而撞擊並輾壓陳王芙蓉，致陳王芙蓉受有頭
    部外傷而當場死亡。
二、案經陳彥瑋自首暨陳王芙蓉之子陳清全訴由臺灣臺南地方檢
    察署檢察官偵查起訴。
    理  由
壹、程序事項
    本案被告所犯者，非死刑、無期徒刑、最輕本刑為3年以上
    有期徒刑之罪或高等法院管轄第一審案件，其就被訴事實已
    為有罪之陳述，經審判長告知簡式審判程序之旨，並聽取檢
    察官、被告之意見後，本院爰依刑事訴訟法第273條之1第1
    項之規定，裁定以簡式審判程序進行審理。
貳、實體事項
一、犯罪事實之認定
（一）上開犯罪事實，業據被告坦承不諱，核與告訴人陳清全之
      陳述相符，復有道路交通事故現場圖、道路交通事故調查
      報告表（一）、（二）、證號查詢汽車駕駛人、車輛詳細
      資料報表、臺灣臺南地方檢察署勘驗筆錄、檢驗報告書、
      相驗屍體證明書各1份、道路交通事故照片56張、刑事照
      片20張、刑案現場照片6張、交通事故監視器照片6張附卷
      可稽。
（二）按汽車起駛前應注意前後左右有無行人，並讓行進中之行
      人優先通行，道路交通安全規則第89條第1項第7款定有明
      文。查被告駕車自路邊起駛時，本應履行上開行車義務，
      且當時天候晴、日間自然光線、柏油路面、乾燥、無缺陷
      、無障礙物、視距良好，亦有上開道路交通事故調查報告
      表（一）1紙附卷可稽，顯見並無不能注意之情事，被告
      竟疏未注意禮讓行人即被害人陳王芙蓉優先通行而貿然起
      駛，以致甲車撞擊並碾壓被害人陳王芙蓉致死，足徵被告
      確有過失。又本案經本院送請臺南市車輛行車事故鑑定委
      員會鑑定，鑑定結果為：被告駕駛大貨車，起駛未注意前
      後左右有無行人，為肇事原因；被害人無肇事因素等情，
      有臺南市車輛行車事故鑑定委員會110年1月20日南鑑0000
      000案鑑定意見書1份在卷可參（參見本院卷第111頁至第1
      12頁），益證被告就本件行車事故之發生，確有過失。本
      件被害人既因上開行車事故死亡，則被告之過失與被害人
      之死亡結果間，即具有相當因果關係。至於被告雖辯稱被
      害人不應徒步行走於外側車道而同有過失，然依據卷附交
      通事故監視器照片及道路交通事故現場圖，甲車停放時，
      已佔據路肩及機車道，不能排除被害人是因受甲車之阻擋
      或其他因素而改徒步行走於機車道，自無法逕認被害人具
      有過失。從而，被告此項辯解，尚無憑採，附此敘明。
（三）綜上所述，本案事證明確，被告犯行堪可認定，應依法論
      科。
二、論罪科刑
（一）按刑法總則之加重，係概括性之規定，所有罪名均一體適
      用；刑法分則之加重，係就犯罪類型變更之個別犯罪行為
      予以加重，成為另一獨立之罪名。道路交通管理處罰條例
      第86條第1項關於汽車駕駛人無駕駛執照駕車、酒醉駕車
      、吸食毒品或迷幻藥駕車、行駛人行道或行經行人穿越道
      不依規定讓行人優先通行，因而致人受傷或死亡，依法應
      負刑事責任者，加重其刑至2分之1之規定，係就（修正前
      ）刑法第276條第1項之過失致人於死罪、同條第2項之業
      務過失致人於死罪、同法第284條第1項之過失傷害罪（及
      致重傷）罪、同條第2項之業務過失傷害罪（及致重傷）
      罪之基本犯罪類型，對於加害人為汽車駕駛人，於從事駕
      駛汽車之特定行為時，因無照駕駛致人受傷之特殊行為要
      件予以加重處罰，已就上述（修正前）刑法第276條第1、
      2項、同法第284條第1、2項各罪犯罪類型變更之個別犯罪
      行為予以加重，而成另一獨立之罪名，自屬刑法分則加重
      之性質（最高法院99年度台非字第198號刑事判決、92年
      度第一次刑事庭會議決議意旨參照）。本件被告無大型車
      駕駛執照駕駛甲車，因而致人死亡應負刑事責任。核其所
      為，係犯道路交通管理處罰條例第86條第1項、刑法第276
      條之汽車駕駛人，無駕駛執照，因過失致人於死罪，並應
      依道路交通管理處罰條例第86條第1項之規定，加重其刑
      。起訴書認被告僅涉犯刑法第276條前段之過失致死罪，
      尚有未洽，惟因基本事實同一，爰變更檢察官所引應適用
      之法條。
（二）爰審酌被告之年紀、素行（前有因案經法院論罪科刑之紀
      錄，臺灣高等法院被告前案紀錄表1份附卷可稽）、智識
      程度（國中學歷）、家庭及經濟並職業狀況（自陳：離婚
      ，沒有小孩，需要照顧父母親並帶母親就醫，目前在工地
      工作）、與被害人無特殊關係、坦承犯行之態度、本案發
      生的原因、被告違反注意義務之程度、被告應負全部過失
      責任、犯罪之方法，以及被告雖因金額問題迄未與被害人
      家屬和解，然於本院審理時表示願意先行支付喪葬費等一
      切情狀，量處如主文所示之刑。
據上論斷，依刑事訴訟法第273條之1第1項、第299條第1項前段
、第300條，道路交通管理處罰條例第86條第1項，刑法第276條
，刑法施行法第1條之1第1項，判決如主文。
本案經檢察官林慧美提起公訴，檢察官廖舒屏到庭執行職務。
中　　華　　民　　國　　110 　年　　6 　　月　　3 　　日
                  刑事第十四庭  法  官  李俊彬
以上正本證明與原本無異。
如不服本判決應於收受本判決後20日內向本院提出上訴書狀，並
應敘述具體理由。其未敘述上訴理由者，應於上訴期間屆滿後20
日內向本院補提理由書狀（均須按他造當事人之人數附繕本）「
切勿逕送上級法院」。 
　　　　　　　　　　　　　　　　書記官  李俊宏
中　　華　　民　　國　　110 　年　　6 　　月　　3 　　日
附錄論罪科刑法條：
道路交通管理處罰條例第86條
汽車駕駛人，無駕駛執照駕車、酒醉駕車、吸食毒品或迷幻藥駕
車、行駛人行道或行經行人穿越道不依規定讓行人優先通行，因
而致人受傷或死亡，依法應負刑事責任者，加重其刑至二分之一
。
汽車駕駛人，在快車道依規定駕車行駛，因行人或慢車不依規定
，擅自進入快車道，而致人受傷或死亡，依法應負刑事責任者，
減輕其刑。
　
刑法第276條
因過失致人於死者，處五年以下有期徒刑、拘役或五十萬元以下
罰金。